臺灣高等法院刑事裁定
110年度聲字第3880號
聲  請  人  臺灣高等檢察署檢察官
受  刑  人  黃天霸



上列聲請人因受刑人數罪併罰有二裁判以上，聲請定其應執行之
刑（聲請案號：臺灣高等檢察署110年度執聲字第1726號），本
院裁定如下：
    主  文
黃天霸犯如附表所示各罪所處之刑，應執行有期徒刑柒年陸月。
    理  由
一、聲請意旨略以：受刑人黃天霸因詐欺等數罪，先後經判決確
    定如附表【按本件聲請意旨所檢附之附表（見本院卷第15至
    20頁），其中部分內容有誤，應各更正如本裁定附表所示】
    ，應依刑法第53條、第51條第5款、第50條第1項但書第1款
    、第2項之規定，定其應執行之刑，爰依刑事訴訟法第477條
    第1項之規定聲請定其應執行之刑等語。
二、按裁判確定前犯數罪者，併合處罰之，而數罪併罰有二以上
    裁判者，應定其應執行之刑，其宣告多數有期徒刑者，於各
    刑中之最長期以上，各刑合併之刑期以下，定其刑期，但不
    得逾30年，刑法第50條第1項前段、第53條、第51條第5款分
    別定有明文。又按刑法第50條規定裁判確定前犯數罪而有該
    條第1 項但書各款所定「一、得易科罰金之罪與不得易科罰
    金之罪。二、得易科罰金之罪與不得易服社會勞動之罪。三
    、得易服社會勞動之罪與不得易科罰金之罪。四、得易服社
    會勞動之罪與不得易服社會勞動之罪」之情形者，明定不得
    併合處罰，以避免不得易科罰金之罪與得易科罰金之罪合併
    而造成得易科罰金之罪無法單獨易科罰金之結果。惟依該條
    第2 項「前項但書情形，受刑人請求檢察官聲請定應執行刑
    者，依第51條規定定之」之規定，係賦予受刑人選擇仍按刑
    法第51條規定以定執行刑之權利。是於裁判確定前犯數罪，
    而有刑法第50條第1 項但書各款所列情形者，除受刑人請求
    檢察官聲請定應執行刑者外，不得併合處罰，亦即受刑人於
    裁判確定前所犯數罪，兼有得易科罰金之罪與不得易科罰金
    之罪時，是否依刑法第51條定其應執行刑，繫乎受刑人之請
    求與否，而非不問受刑人之利益與意願，一律併合處罰。另
    按刑事訴訟法第370條第2項、第3項，已針對第二審上訴案
    件之定應執行刑，明定有不利益變更禁止原則之適用；於分
    屬不同案件之數罪併罰有應更定執行刑者，本於同為定刑裁
    定應為相同處理之原則，法院於裁定定應執行之刑時，自仍
    應有不利益變更禁止原則之考量，亦即另定之執行刑，其裁
    量所定之刑期不得較重於前定之執行刑加計後裁判宣告之刑
    之總和，否則即與法律秩序理念及法律目的之內部界限有違
    （最高法院103年度第14次刑事庭決議、最高法院93年度台
    非字第192號判決意旨參照）。再按數罪併罰之案件，其各
    罪判決均係宣告刑，並非執行刑，縱令各案中一部分犯罪之
    宣告刑在形式上已經執行，仍應依法聲請犯罪事實最後判決
    之法院裁定，然後再依所裁定之執行刑換發指揮書，併合執
    行，其前已執行之有期徒刑部分僅係應予扣除之問題（最高
    法院90年度台非字第340號、95年度台非字第320號判決意旨
    參照）。
三、經查：
（一）本院參酌最高法院110年度台抗大字第489號裁定意旨，業
      已提訊受刑人到庭，予其就本件定應執行之刑有以言詞方
      式陳述意見之機會（見本院卷第393至394頁所附訊問筆錄
      ），合先敘明。　　
（二）受刑人因犯附表編號1至3所示之詐欺罪、編號4所示之偽
      造文書罪，經本院判處如附表編號1至4所示之刑確定；又
      犯附表編號5至16所示之詐欺罪、編號17所示違反戶籍法
      之罪，經本院判處如附表編號5至17所示之刑，並經最高
      法院判決駁回其上訴確定；另犯附表編號18所示之詐欺罪
      ，經本院判處如附表編號18所示之刑確定在案等情，有前
      揭各件刑事判決及本院被告前案紀錄表在卷可稽。又附表
      編號4所示係得易科罰金之罪，與附表編號1至3、5至18所
      示均不得易科罰金之罪，依刑法第50條第1 項但書規定，
      本不得併合處罰，惟業經受刑人請求檢察官聲請定其應執
      行刑，此有受刑人於民國110年9月3日出具之「臺灣桃園
      地方檢察署依102年1月23日修正之刑法第50條調查受刑人
      是否聲請定應執行刑調查表」在卷可稽（見本院卷第9至1
      3頁），合於刑法第50條第2 項之規定，是檢察官依受刑
      人之請求而聲請定其應執行之刑，本院審核認聲請為正當
      。爰審酌受刑人所犯前揭各罪之犯罪類型、動機、犯罪時
      間間隔、行為態樣、罪質、侵害法益之專屬性或同一性、
      行為次數等一切情狀，並參酌受刑人於前揭訊問時，就本
      件定應執行刑所表示之意見（見本院卷第393至394頁），
      經整體評價其應受矯治之程度，兼衡責罰相當與刑罰經濟
      之原則，在不逾越內部界限（即如附表編號1至3所示之罪
      曾定應執行刑為有期徒刑1年10月，編號5至17所示之罪曾
      定應執行刑為有期徒刑5年8月，加計附表編號4所示之罪
      所處有期徒刑5月，編號18所示之罪所處有期徒刑1年7月
      ，合計9年6月）及外部界限之範圍內，合併定其應執行刑
      如主文所示。另按數罪併罰中之一罪依刑法規定得易科罰
      金者，若因與不得易科之他罪併合處罰結果而不得易科罰
      金時，原可易科部分所處之刑自亦無庸為易科罰金折算標
      準之記載（司法院大法官釋字第144 號、第679號解釋意
      旨參照）。本件受刑人所犯如附表編號4與編號1至3、5至
      18所示之罪，雖係分屬得易科罰金與不得易科罰金之罪，
      惟經合併處罰結果，本院於定其應執行刑時，自無庸為易
      科罰金折算標準之記載；又本件受刑人所犯如附表所示各
      罪所處之刑，在形式上縱有部分經執行完畢，然附表所示
      各罪既合於數罪併罰之要件，依前揭說明，在所裁定之應
      執行刑尚未全部執行完畢前，仍應就附表各罪所處之刑，
      合併定其應執行刑，至於前揭業經執行之刑部分，僅係檢
      察官就所定應執行刑執行時，應如何折抵之指揮執行事宜
      ，與定應執行刑之裁定無涉，均併敘明。
四、據上論斷，應依刑事訴訟法第477條第1項，刑法第50條第1
    項但書第1款、第2項、第53條、第51條第5款，裁定如主文
    。
中　　華　　民　　國　　110 　年　　10　　月　　21　　日
                  刑事第十五庭  審判長法  官  陳芃宇
                                      法  官  曹馨方
                                      法  官  陳勇松
以上正本證明與原本無異。
如不服本裁定，應於收受送達後五日內向本院提出抗告狀。
                                      書記官  邱紹銓
中　　華　　民　　國　　110 　年　　10　　月　　21　　日